臺灣新竹地方法院民事判決　九十年度竹簡字第四八一號
　　原　　　告　甲○○
　　被　　　告　乙○○
右當事人間損害賠償事件，本院判決如左：
    主    文
被告應給付原告新台幣參萬貳仟陸佰玖拾壹元，及自民國九十年八月八日起至清償日
止按年息百分之五計算之利息。
原告其餘之訴駁回。
訴訟費用由被告負擔十分之三，餘由原告負擔。
本判決第一項於原告以新臺幣壹萬壹仟元為被告供擔保後，得假執行。
原告其餘假執行之聲請駁回。
    事實及理由
一、原告之聲明：被告應給付原告新台幣（下同）八萬零八十元，及自起訴狀繕本送
    達翌日起至清償日按年息百分之五計算之利息，並陳明願供擔保聲請宣告假執行
    。
二、事實摘要：
（一）原告主張：其於民國八十九年一月十九日凌晨二時許，正常駕駛其所有牌照號
      碼為Ｍ六─一六六０號自用小客車（簡稱系爭自小客車）沿新竹市○○路由新
      竹往竹東方向行駛，途經新竹市○○路○段一六五巷巷口處時，遭被告持米酒
      頭酒瓶投擲汽車之擋風玻璃，不僅致系爭自小客車之擋風玻璃破損，且當時因
      原告為求閃避，車頭乃失慎撞及停放在路邊之貨車車尾，致系爭自小客車之車
      頭（包含引擎蓋、油箱、水箱、變速箱、前保險桿、消音器、散熱片、冷氣風
      扇、車前大燈）受到毀損，經送修後共支出八萬零八十元之修理費用，其中材
      料費為四萬四千零八十元，鈑金、烤漆等工資費用為三萬六千元。經原告數度
      向被告催討，其均拒不理會，原告爰依侵權行為損害賠償之法律關係訴請被告
      給付原告該八萬零八十元及自起訴狀繕本送達翌日起至清償日止按年息百分之
      五計算之利息。至於被告辯稱係因原告先在上開時地撞傷被告而不予置理，被
      告一時氣憤始持酒瓶丟擲系爭自小客車之前擋風玻璃，而擋風玻璃之修復費用
      僅須二、三千元，且原告撞傷伊，主張過失相抵云云，惟查，伊否認有撞傷被
      告之行為，否則如果確有其事，何以伊在當時還直接開車至警局報案？是被告
      辯稱伊有過失而主張過失相抵云云，不足以成立。且伊確係為閃躲被告丟擲之
      酒瓶始不慎撞及路邊之貨車而致伊車輛之車頭受損，故車頭之受損與被告之行
      為自有關連，被告自應連同伊車頭受損之損害一併予以賠償，並提出修復費用
      單據、車輛受損照片、車籍資料查詢單、中古汽車年鑑各一份為證。
（二）被告未於最後言詞辯論期日到場，據其於前言詞辯論期日到場及提出之書狀內
      容，固不爭執有於前開時地持酒瓶丟擲原告所駕系爭自小客車之前擋風玻璃，
      致玻璃破損乙節，惟辯稱：係因原告先駕車撞傷伊，致伊受有頭皮腫、右手瘀
      傷三乘一公分、左膝瘀腫二乘一公分、左小腿擦傷六乘一公分之傷害，且不予
      置理，伊一時氣憤始持酒瓶丟擲原告之車輛而致其前擋風玻璃受損，而擋風玻
      璃之修復費用僅須二、三千元之譜，且伊確係因原告先前之過失行為始有上開
      舉措，並亦受有前述身體之傷害，是依過失相抵之原則，原告已不得向伊請求
      賠償，爰聲明判決駁回原告之訴等語。
三、法院之判斷：
（一）本件被告經合法通知，未於最後言詞辯論期日到場，核無民事訴訟法第三百八
      十六條各款所列情形，爰依原告聲請，由其一造辯論而為判決。又原告於起訴
      時，原請求被告給付其十二萬元及自起訴狀繕本送達翌日起至清償日止按年息
      百分之五計算之利息，嗣於訴訟中原告變更其聲明為請求被告給付其八萬零八
      十元及自起訴狀繕本送達翌日起至清償日止按年息百分之五計算之利息（見本
      院九十年十一月十三日言詞辯論筆錄），核屬原告訴之聲明之減縮，依民事訴
      訟法第二百五十五條第一項第三款之規定，應予准許，合先敘明。
（二）原告主張被告於前揭時地持酒瓶砸損其系爭自小客車之前擋風玻璃，並致伊因
      為閃避被告丟擲之酒瓶，而駕車撞及停放於路旁之貨車車尾，致伊所有之自小
      客車之車頭（包含引擎蓋、油箱、水箱、變速箱、前保險桿、消音器、散熱片
      、冷氣風扇、車前大燈）受到毀損，經送修後共支出八萬零八十元之修理費用
      ，其中材料費為四萬四千零八十元，鈑金、烤漆等工資費用為三萬六千元之情
      ，已據原告提出修復費用單據、車輛受損照片、車籍資料查詢單各一份為證，
      而被告亦不爭執有持酒瓶砸向原告車輛之前擋風玻璃致玻璃受損，且陳稱「假
      設刑案認定確實是我拿瓶子砸他（指原告），我就承認他確實是為了閃酒瓶才
      去撞到貨車」等情（見本院九十年九月二十五日言詞辯論筆錄），而證人即案
      發後在現場處理之警員吳燕清於偵查中亦證稱：「... 甲○○應該是閃乙○○
      之攻擊，才撞到貨車... 」等語（見八十九年度偵字第一四五九號卷第三十二
      頁背面），且兩造在前開刑案審理時，亦各自繪製現場簡圖附於本院九十年度
      易字第一六一號刑案卷宗內，而依簡圖所示，該貨車停放之位置確與系爭自小
      客車在撞擊前行駛之線道相距甚近，此均已據調取本院九十年度易字第一六一
      號刑事案件全卷查明無訛，準此，足認原告車輛車頭之撞及貨車之車身，並致
      系爭自小客車前述之部位受損，確與被告上開丟擲酒瓶之故意毀損行為間，有
      相當因果關係，被告嗣後辯稱僅須負責前擋風玻璃之損害云云，尚難以成立。
      是綜合上開所述，堪信原告上開主張之情形，堪信為真實。
（三）次查，被告既因其前述之故意毀損之行為，致原告之系爭自小客車受有前述之
      損害，並受有支出修復費用之損害，其間並有相當因果關係，從而，原告主張
      依民法第一百八十四條第一項之規定，依侵權行為之法律關係請求被告賠償其
      所受之損害，自屬有據。又不法毀損他人之物者，應向被害人賠償其物因毀損
      所減少之價額，民法第一百九十六條定有明文。復按，物被毀損時，被害人除
      得依民法第一百九十六條請求賠償外，並不排除民法第二百十三條至第二百十
      五條之適用，依民法第一百九十六條請求賠償物被毀損所減少之價額，得以修
      復費用為估定之標準，但以必要者為限（例如︰修理材料以新品換舊品，應予
      折舊），亦有最高法院七十七年度第九次民事庭會議之決議、同院六十年度臺
      上字第一五０五號判決及七十三年度臺上字第一五七四號等判決可資參照。查
      ，原告主張其所有前開自小客車因本件事故支出之修復費用為八萬零八十元，
      其中材料費為四萬四千零八十元，工資費用為三萬六千元，已如前述。而就有
      關鈑金、烤漆等工資費用，固無折舊之問題，惟查，依原告所提出之修復費用
      單據所載，其中一項係記載「全車烤漆一萬八千元」，然依原告在前述刑案偵
      查卷內所提出之系爭自小客車受損後之照片（見刑案偵查卷第十至十四頁所示
      ，該車因被告行為而致受損之部位，主要係在車頭內、前保險桿、前擋風玻璃
      、引擎蓋，以及前輪旁之葉子板部分，其餘部位並未受損，是因本事件受損所
      需要烤漆之部位，並非全部車體，應僅占全部車體面積之三分之一，則原告就
      烤漆費用部分，以全車烤漆費用一萬八千元計算，顯非全屬必要，而應以該一
      萬八千元之三分之一即六千元為準。至就該單據記載「全車鈑金、水箱架、大
      樑校正及拆裝」之工資項目為一萬二千元部分，固然以本件事故發生後系爭自
      小客車受損之情形，不需要全車鈑金，惟因依前述之照片所示，該車於本事故
      發生而受損之部位之外，並無有何因受損凹陷而需鈑金之情形，是單據上所載
      之「全車鈑金」，其主要應係針對本次事故所致之受損部位而來，且衡諸一般
      常情，以系爭自小客車因本事故而受損之情況而言，其所需之鈑金及水箱、大
      樑校正及拆裝費用，以一萬二千元計算，尚屬合理，是原告此項目所列之費用
      ，尚屬有據。再者，該單據上所列之吊引擎、散熱檢修所支出之工資六千元部
      分，亦屬合理必要。依此，就原告所請求被告賠償其支出之鈑金、烤漆等工資
      費用部分，在二萬四千元（即六千元加一萬二千元加六千元）之範圍內，係屬
      有據，應予允許，逾此範圍，應予駁回。至就原告所支出之修車零件費用四萬
      四千零八十元部分，經核該單據所列修復所需之引擎蓋、保險桿、水箱、車頭
      燈、消音器、散熱片、冷煤及冷煤管、前擋風玻璃等材料，與系爭自小客車因
      被告行為受損之部位相符，自均屬必要之材料，惟因係以新零件更換舊零件之
      零件折舊部分非屬必要費用，應予扣除，依行政院所頒定之「固定資產耐用年
      數表」及「固定資產折舊率表」之規定，自小客車之耐用年數為五年，依定率
      遞減法每年折舊千分之三六九，系爭自小客車為八十五年八月二日領照使用，
      有原告提出之車籍資料查詢單一份在卷可按，至本件事故發生時（八十九年一
      月十九日）已有三年六月又十九日之使用期間，又營利事業所得稅結算申報查
      核準則第九十五條第八項規定「依固定資產提列折舊採用定率遞減法者，以一
      年為計算單位，其使用期間未滿一年者，按實際使用之月數相當於全年之比例
      計算之，不滿一月者，以月計」，是系爭自小客車之使用期間為三年七月，故
      依前揭方式計算，上開零件之折舊額為三萬五千三百八十九元【其計算方式為
      ︰第一年折舊應為44080×0.369=16266元，第二年折舊應為（00000-00000）
      ×0.3 69=10263元，第三年之折舊應為（00000-00000-10263）X0.369=6476元
      ，第三年之七個月折舊應為（00000-00000-00000-0000）×0.369x7/12=2384
      元，16266+10263+6476+2384=35389元，元以下四捨五入】，是原告所得請求
      之零件費用為八千六百九十一元（即00000-00000=8691），故原告所得請求之
      車損修理費用合計為三萬二千六百九十一元【計算方式為：8691+24000=32691
      】。
（四）雖被告辯稱原告係因先駕車撞傷伊不予置理，伊始砸原告之車輛，故依過失相
      抵之原則，原告已不得請求賠償云云，經查，原告固有於前揭地點，駕車先過
      失撞傷被告，其後被告因認原告不予置理而有前述毀損原告該自小客車之行為
      ，而原告亦因該過失撞傷被告之行為，被判處拘役三十日確定之情，有本院調
      取之台灣高等法院九十年度上易字第二九０三號刑案卷宗可查，惟過失相抵之
      發生，必須被害人之過失行為，與行為人之故意或過失行為一樣，同為被害人
      損害發生或擴大之共同原因，亦即必須該被害人之過失行為，與其自身之損害
      之發生之間，有相當因果關係之存在，否則，即難因其與有過失而減輕行為人
      之賠償責任。查，就本件而言，固然原告先前因過失而撞傷被告，並未予置理
      ，已如前述，惟於通常情形下，尚不致於因原告之上開情形存在，即發生被告
      會持酒瓶毀損原告之車輛，致原告車輛受損之情事，是原告系爭車輛之受損，
      純係因被告之故意行為所獨立造成，與其前述之過失傷害被告及未予置理之行
      為間，尚無因果關係，準此，即難認原告因與有過失而得減輕被告之賠償責任
      。況被告雖亦辯稱其因遭原告撞傷而受有損害云云，惟被告迄未主張及舉證其
      受有何之損害，且依民法第三百三十九條之規定，被告亦不得主張以其因遭原
      告撞傷受有損害而對原告之賠償請求權，以與本件對原告因故意所負之損害賠
      償債務相抵銷。是被告上開所辯不須對原賠負賠償責任云云，尚難以成立。
（五）從而，原告依侵權行為之法律關係請求被告賠償所受損害，在三萬二千六百九
      十一元及該金額自起訴狀繕本送達翌日即九十年八月八日起至清償日止按年息
      百分之五計算之利息範圍內，為有理由，應予准許，逾此範圍即屬無據，應予
      駁回。
（六）本件事證已臻明確，兩造其餘之攻擊防禦方法及舉證，核與判決之結果無影響
      ，毋庸一一論列，併此敘明。
四、原告陳明願供擔保，聲請宣告假執行，就其勝訴部分，核無不合，爰酌定相當擔
    保金額准許之；至原告敗訴部分，其假執行之聲請已失所附麗，應併予駁回。
五、據上論結，本件原告之訴為一部有理由，一部無理由，依民事訴訟法第四百三十
    六條第二項、第三百八十五條第一項前段、第七十九條但書、第八十三條前段、
    第三百九十條第二項，判決如主文。
中　　　華　　　民　　　國　　九十一　　年　　　一　　　月　　二十四 　 日
                                  臺灣新竹地方法院新竹簡易庭
~B法　　　官　鄭政宗
右為正本係照原本作成。
如對本判決上訴，須於判決送達後廿日內向本院提出上訴狀。
~B法院書記官　王恬如
中　　　華　　　民　　　國　　九十一　　年　　　二　　　月　　　六　　　　日
